臺灣新北地方法院板橋簡易庭民事簡易判決
　　　　　　　　　　　　　　　　　 110年度板簡字第1031號

原　　　告　洪王■屆@
被　　　告　洪誠悉　
　　　　　　元大商業銀行股份有限公司

法定代理人　翁健　　
訴訟代理人　林國澧（兼送達代收人）

上列當事人間第三人異議之訴事件，本院於民國110年11月1日言
詞辯論終結，判決如下：
    主      文
原告之訴駁回。
訴訟費用由原告負擔。
    事實及理由
一、原告主張：原告之子女給與生活、醫療等費用供養原告，原
    告省吃儉用存了新臺幣（下同）40多萬元積蓄，此有大城郵
    局郵政存薄儲金薄，可資證明。因原告年老体弱多病精神狀
    況不佳行動不方便又沒讀書不認識字，根本無法至銀行辦理
    存領現金之作業，且怕遺失被詐騙，從而，原告於民國108
    年4 月1 日從大城郵局領出40萬元領出藏於家裡隱密處，子
    女深怕原告被詐騙，於108 年8 月22日將原告所有40萬元交
    由二女兒即被告洪誠悉，以定期性存款寄存於第一銀行板橋
    分行（下稱系爭帳戶），原告如需使用該筆存款再由被告洪
    誠悉代為取回提領使用，上情原告之兒女皆知。被告元大商
    業銀行股份有限公司與被告洪誠悉間因本院110 年度司執字
    第33246 號清償債務強制執行事件（下稱系爭執行事件），
    被告元大商業銀行股份有限公司請求扣押被告洪誠悉在第一
    商業銀行板橋分公司之存款債權，將原告所有40萬元誤為被
    告洪誠悉所有而實施扣押。原告於獲悉後，業經提出聲明異
    議請求撒銷執行扣押，未料被告元大商業銀行股份有限公司
    竟故意否認。為此，爰依強制執行法第15條規定，提起本件
    訴訟，並聲明：系爭執行事件就原告所有新臺幣40萬元所為
    之執行程序應予撤銷等語。
二、被告則以：
（一）被告洪誠悉：這筆錢就是原告寄放在伊這裡的，原告主張
      40萬元應該撤銷，同意原告之主張，確實是原告當時領出
      來寄放的，不是伊可以使用的錢，伊才以定存的方式，等
      原告有需要使用的時候再動用等語。
（二）元大商業銀行股份有限公司： 
    1.對金融機構而言，其存款人即是該存款戶，而非他人，與
      他人並無消費寄託之權利義務關係存在。至於存入款項之
      人或實際管理使用該存款帳戶者與存款戶間之關係則屬另
      一法律關係。而執行法院依強制執行法之規定，就債務人
      對於金融機構之存款債權為執行時，執行法院僅能就執行
      名義所載債務人在第三人即金融機構之存款債權發扣押執
      行命令。
    2.次查系爭帳戶既係被告洪誠悉所開設，則認定系爭帳戶內
      之存款即為被告洪誠悉所有，於法自無不合。至於系爭帳
      戶內存款之所有權歸屬被告洪誠悉與原告間究竟存在何種
      法律關係、系爭帳戶內之存款是否全屬原告所有等項，核
      屬實體上之爭執事項，應由原告提起確認之訴以資解決，
      而非經由強制執行法第12條所定之異議程序所得救濟。
    3.這筆款項放置在被告洪誠悉後，可以清楚看到有在使用帳
      戶，有時候存款餘額大於40萬元定存額，所以已經無法釐
      清到底哪一部分是原告置放的，主張混同。如果原告主張
      是被告幫原告定存，那應該可以以開設另一個戶頭的方式
      專門定存，而不用放置在被告的帳戶等語，資為抗辯。並
      聲明：原告之訴駁回。
三、法院之判斷：　　　　　　　　　　　
（一）查被告元大商業銀行股份有限公司聲請對系爭帳戶強制執
      行，並經本院以系爭執行事件受理在案乙情，為兩造所不
      爭執，復經本院依職權調取上開卷宗核閱屬實，堪信為真
      。
（二）按第三人就執行標的物有足以排除強制執行之權利者，得
      於強制執行程序終結前，向執行法院對債權人提起異議之
      訴，強制執行法第15條前段定有明文。惟所謂就執行標的
      物有足以排除強制執行之權利者，係指對於執行標的物有
      所有權、典權、留置權、質權存在情形之一者而言（最高
      法院103 年度台上字第860 號、106 年度台上字第2070號
      判決意旨參照）。又按寄託物為代替物時，如約定寄託物
      之所有權移轉於受寄人，並由受寄人以種類、品質、數量
      相同之物返還者，為消費寄託。寄託物為金錢時，推定其
      為消費寄託。民法第602 條第1 項前段、第603 條分別定
      有明文。是金融機關與存款戶係消費寄託關係，僅須存款
      戶將金錢之所有權移轉於金融機關，並約定金融機關返還
      相同之金額，即告成立。至存款戶交付金錢之來源如何？
      是否本人親自存入或自其他帳戶轉帳存入？尚非金融機關
      所須或所得過問（最高法院93年度台上字第1735號判決意
      旨參照）。基此，存款戶將金錢於交付金融機構時，不論
      存款戶交付之金錢來源為何，該所有權即已移轉為該金融
      機構所有，存款戶僅得向金融機構請求返還同數額之金錢
      ，以他人名義存款之人，並非所匯入款項之所有權人，亦
      非得逕向銀行主張消費寄託物之返還請求權人。
（三）本件原告雖主張存入系爭帳戶之40萬元部分係其所有交付
      由被告洪誠悉保管之款項，惟依其所述事實縱屬為真，其
      交付之40萬元款項於存入系爭帳戶時，即已屬於第一商業
      銀行板橋分公司所有，至被告洪誠悉僅為存款戶，其僅得
      向第一商業銀行板橋分公司主張消費寄託物之返還，原告
      更非系爭帳戶之存戶，其所主張之消費寄託關係，僅存在
      於其與被告洪誠悉或第一商業銀行板橋分公司間，故不論
      是被告洪誠悉或原告之上開請求權，均核屬債權之性質，
      而本件執行標的物係被告洪誠悉對第一商業銀行板橋分公
      司之存款債權，此觀系爭執行命令主旨載明「禁止債務人
      洪誠悉在說明二所示範圍內收取對第三人第一商業銀行板
      橋分公司之存款債權或為其他處分」等語甚明，並非物權
      性質之所有權，自與強制執行法第15條所規定足以排除強
      制執行之權利即所有權、典權、留置權或質權不同，難認
      原告就該存款債權有排除強制執行之權利。故原告主張系
      爭帳戶內40萬元之存款為其所有，請求撤銷系爭執行事件
      中對該存款債權之執行命令，洵屬無據。
四、綜上所述，原告依強制執行法第15條之規定，提起第三人債
    務人異議之訴，請求撤銷系爭執行事件就系爭帳戶內40萬元
    所為之執行程序，為無理由，應予駁回。
五、本件事證已臻明確，兩造其餘之攻擊防禦方法及所提證據，
    於判決結果不生影響，爰不一一論列，併此敘明。
六、訴訟費用負擔之依據：民事訴訟法第78條。
中    華    民    國    110    年    11    月    18   日
                  臺灣新北地方法院板橋簡易庭
                          法  官  陳怡親
以上為正本係照原本作成。
如不服本判決，應於送達後20日內，向本院提出上訴狀並表明上
訴理由，如於本判決宣示後送達前提起上訴者，應於判決送達後
20日內補提上訴理由書（須附繕本）。
中    華    民    國    110    年    11    月    18   日
                          書記官  劉芷寧